【裁判字號】    99,審易,371
【裁判日期】    990519
【裁判案由】    詐欺
【裁判全文】
臺灣高雄地方法院刑事判決             99年度審易字第371號
公  訴  人  臺灣高雄地方法院檢察署
被      告  乙○○
上列被告因詐欺案件，經檢察官聲請簡易判決處刑（98年度偵字
第30298 號），本院認不應以簡易判決處刑，改依通常程序審理
，嗣被告於準備程序中，就被訴事實為有罪之陳述，經告知簡式
審判程序之旨，並聽取當事人之意見後，本院合議庭裁定進行簡
式審判程序，判決如下：
    主      文
乙○○幫助犯詐欺取財罪，處有期徒刑貳月，如易科罰金，以新
臺幣壹仟元折算壹日。
    事      實
一、乙○○明知將自己帳戶存摺、提款卡及密碼等出售、出租或
    提供他人使用，可能因此幫助犯罪集團掩飾或隱匿財產犯罪
    所得之財物，致被害人及警方追查無門，竟仍不違背其本意
    ，基於幫助詐欺之不確定故意，於民國97年9 月間某日，在
    臺中市○○○路，將其所申設之彰化商業銀行東三重分行（
    下稱彰化銀行）帳號000000000000000 號帳戶之存摺、提款
    卡及密碼，交付予真實姓名年籍不詳之詐欺集團成年成員，
    供該詐欺集團使用。俟該詐欺集團成年成員取得乙○○前揭
    帳戶後，即基於詐欺取財之犯意，於97年9 月17日15時許，
    以網際網路連接至奇摩網站即時通，向甲○○佯稱可進行援
    交云云，並邀約甲○○至臺北縣板橋市○○路臺灣銀行見面
    ，經甲○○到場後，復撥打電話向甲○○佯稱需配合操作自
    動櫃員機，以確認身份云云，致甲○○陷於錯誤，於同日18
    時20分，依該詐欺集團成員指示，轉帳新臺幣（下同）2 萬
    9979元至江靚微華南商業銀行淡水分行帳戶內（業經臺灣士
    林地方法院檢察署檢察官以97年度偵字第14828 號提起公訴
    ），又於同日18時37分許，轉帳10萬元至乙○○前開彰化銀
    行帳戶內，旋遭人提領一空。嗣甲○○發覺有異，方知受騙
    ，並報警處理，始循線查悉上情。
二、案經甲○○訴由臺北縣政府警察局淡水分局報告臺灣板橋地
    方法院檢察署呈請臺灣高等法院檢察署檢察長核轉臺灣高雄
    地方法院檢察署檢察官偵查並聲請簡易判決處刑。
    理      由
一、按本件被告乙○○所犯係死刑、無期徒刑、最輕本刑為3 年
    以上有期徒刑以外之罪，其於準備程序就被訴事實為有罪之
    陳述，經本院告知簡式審判程序之旨，並聽取其與公訴人意
    見後，認無不得或不宜改依簡式審判程序進行之處，爰依刑
    事訴訟法第273 條之1 第1 項，裁定本件改行簡式審判程序
    ，合先敘明。又本件卷內之人證、物證、書證等證據，依同
    法第273 條之2 規定，不受第159 條第1 項關於傳聞法則規
    定之限制，依法均有證據能力，合先敘明。
二、訊據被告乙○○迭於偵查及本院審理中就上開事實坦承不諱
    ，核與告訴人甲○○於警詢中之指訴相符，此外，復有告訴
    人提出之彰化銀行自動櫃員機交易明細1 紙( 見臺灣板橋地
    方法院檢察署97年度偵字第28764 號卷第12頁) 、彰化商業
    銀行東三重分行98年2 月2 日彰東重字第0980128 號函暨被
    告開戶資料、交易明細表( 見臺灣士林地方法院檢察署97年
    度偵字第14828 號卷第47頁至第60頁) 各1 份在卷可資佐證
    ，足認被告之自白與事實相符。本件事證明確，被告犯行堪
    以認定，應予依法論科。
三、按刑法上之幫助犯，係對於犯罪與正犯有共同之認識，而以
    幫助之意思，對於正犯資以助力，而未參與實施犯罪之行為
    者而言（最高法院88年度台上字第1270號判決要旨參照）。
    是以，如未參與實施犯罪構成要件之行為，且係出於幫助之
    意思提供助力，即屬幫助犯，而非共同正犯。查被告將其所
    有上開帳戶之存摺、提款卡及密碼，提供予真實姓名年籍不
    詳之詐騙集團成年成員用以詐騙被害人甲○○匯入金錢，係
    基於幫助該成年成員用以詐騙他人財物之犯意，而未參與詐
    欺取財之構成要件行為。從而，上開詐欺集團成年成員施以
    詐術，使被害人陷於錯誤而為匯款，係犯刑法第339 條第1
    項之詐欺取財罪。核被告所為，則犯刑法第30條第1 項前段
    、第339 條第1 項之幫助詐欺取財罪。又被告基於幫助之意
    思，為非屬詐欺取財之構成要件行為，為幫助犯，爰依刑法
    第30條第2 項之規定，按正犯之刑減輕之。爰審酌被告恣意
    提供個人金融機構帳戶，助長財產犯罪之風氣，徒增犯罪偵
    查之困難程度，增加被害人尋求救濟之困難，並擾亂金融交
    易往來秩序，危害社會正常交易安全，所為實屬不該；惟念
    其犯後坦承一切犯行，態度尚稱良好，兼衡其犯罪動機、目
    的、手段、素行、智識程度、生活狀況、被害人被詐騙金額
    等一切情狀，量處如主文所示之刑，並諭知易科罰金之折算
    標準，以資懲儆。
據上論斷，應依刑事訴訟法第452 條、第273 條之1 第1 項、第
299 條第1 項前段，刑法第30條第1 項前段、第2 項、第339 條
第1 項、第41條第1 項前段，刑法施行法第1 條之1 第1 項、第
2 項前段，判決如主文。
本案經檢察官陳登燦到庭執行職務。
中    華    民    國    99    年    5     月    19    日

                  刑事第三庭   法  官   謝琬萍
以上正本證明與原本無異。
如不服本判決應於收受送達後10日內向本院提出上訴書狀，並應
敘述具體理由；如未敘述上訴理由者，應於上訴期間屆滿後20日
內向本院補提理由書（均須按他造當事人之人數附繕本）「切勿
逕送上級法院」。
中    華    民    國    99    年    5     月    19    日
                               書記官   張義龍
附錄本判決論罪之法條：
中華民國刑法第339條
意圖為自己或第三人不法之所有，以詐術使人將本人或第三人之
物交付者，處5年以下有期徒刑、拘役或科或併科1千元以下罰金
。
以前項方法得財產上不法之利益或使第三人得之者，亦同。
前二項之未遂犯罰之。

司法院資訊處製作；財團法人民間司法改革基金會備份。
